【裁判字號】    88,易緝,205
【裁判日期】    900427
【裁判案由】    詐欺
【裁判全文】
臺灣臺北地方法院刑事判決                八十八年度易緝字第二五、二一五號
    公  訴  人  臺灣臺北地方法院檢察署檢察官
    被      告  壬○○
    被      告  庚○○
    共      同
    選任辯護人  朱渭陽
右列被告等因詐欺案件，經檢察官提起公訴（八十七年度偵字第一六六六號），本院
判決如左：
    主  文
壬○○、庚○○均無罪。
    理  由
一、公訴意旨略以：被告壬○○、庚○○夫妻二人，與被告丙○○（業經無罪判決確
    定）共同基於意圖為自己不法所有之犯意，於八十五年初，以承作臺北市○○街
    水門綠化整治工程，亟須相關人力及機具設備進行該工程為由，分別向卯○○、
    丁○○、寅○○、辛○○、戊○○、丑○○、乙○○等偽稱工資一定會付，而要
    求卯○○等人提供卡車、怪手及人力，使卯○○等人因之陷於錯誤，誤信被告丙○○及被告壬○○、庚○○屆時一定會依約給付報酬，而於八十五年十一月某日
    起至八十六年二月間，分別陸續提供怪手、挖土機整地、供應砂石、整地、堆土
    機、挖土等勞務，詎料嗣卯○○等人向被告壬○○領取應得工資時，被告丙○○
    明知被告庚○○之戶頭內並未存入足夠之存款，先與被告壬○○共謀交付由被告
    庚○○簽發以被告庚○○及宏德裝潢有限公司（被告庚○○任負責人，下稱宏德
    公司）為發票人之支票以為搪塞，並再度誆稱會給付工資，致卯○○等人繼續提
    供勞務，迨至被告庚○○簽發之支票經銀行以存款不足為由退票，卯○○等人始
    知上當受騙，卯○○、丁○○、寅○○、辛○○、戊○○、丑○○、乙○○等七
    人分別被詐得計約新台幣（下同）三十二萬元、三十九萬八千元、二十三萬元、
    七十多萬元、十一萬六千元、十七萬元、十四萬元。因認被告壬○○、庚○○共
    同犯有刑法第三百三十九條第一項之詐欺取財罪嫌。
二、按犯罪事實，應依證據認定之，無證據不得推定其犯罪事實。如不能證明被告犯
    罪者，應諭知無罪之判決，刑事訴訟法第一百五十四條、第三百零一條第一項分
    別定有明文。又事實之認定應憑證據，如未能發現相當證據，或證據不足以證明
    ，自不能以推測或擬制之方法，以為裁判基礎，最高法院四十年台上字第八六號
    亦著有判例在案。
三、公訴人認被告壬○○、庚○○共同涉犯有前揭詐欺罪嫌，無非係以告訴人卯○○
    、丁○○、寅○○、辛○○、戊○○、丑○○、乙○○之指訴，及有支票、退票
    理由單、估價單、被告丙○○簽發之本票、被告丙○○書寫之委託書影本附卷可
    資佐證，為其主要論據。訊據被告壬○○固不否認與被告丙○○合資轉包得臺北
    市○○街水門綠化工程後，由被告丙○○商請告訴人卯○○等人提供上開勞務，
    嗣被告庚○○簽發之支票不獲兌現之事實，惟堅詞否認有何詐欺犯行，辯稱：其
    與丙○○合資承接上開工程，丙○○為景觀設計之專業人員，負責工地現場之設
    計、施作，其則負責資金之調度，而後因工程款無法按照進度入帳，因此發生跳
    票之情事，跳票後，其與丙○○協議，由其負責宏德公司裝潢部分之債務，景觀
    工程部分則由丙○○清理，其乃因生意經營失敗搬家，並非蓄意詐欺而後逃逸等
    語。經查，（一）該綠化整治工程（即景觀工程），係由被告丙○○任負責人之
    鴻丰工程行向和鑫園藝公司所承包（原由中華工程公司向台北市政府承包，中華
    工程公司轉包立茲營造公司，立茲營造公司再轉包和鑫公司，由和鑫公司轉包鴻
    丰工程行），於承包該工程後，因缺乏資金，而邀被告壬○○合資，約定利潤均
    分，此經被告丙○○供述在卷（見士檢八十六年度偵字第九八五七號卷第二八頁
    ），現場之設計、施工由被告丙○○負責，被告壬○○、庚○○二人僅負責資金
    籌措 (見本院八十七年度易字一三六四號卷第二七頁丙○○筆錄），上情核與告
    訴人卯○○、乙○○、戊○○、辛○○等陳稱係被告丙○○找渠等承作工程等情
    相符。（二）告訴人等未領得之款項，率皆為八十五年十一月間至八十六年二月
    初之工程款，被告丙○○於八十六年二月初領得承包工程款一百八十餘萬元，隨
    即於八十六年二月五日以其中之八十五萬六千元換回以被告庚○○名義開立發票
    日八十六年一月十八日、同年月三十日之退票，並於現場發放工資六十餘萬元，
    告訴人卯○○、乙○○亦坦承因此分別領得十五萬元、二十萬元，並有收據在卷
    為憑。（三）經本院調閱被告庚○○於陽信商業銀行北投分行所開立之四九一三
    之七號支存帳戶，及宏德公司於該分行所開立之五○二○之九號支存帳戶，前者
    最後一筆兌現日係八十六年二月五日，後者係八十六年一月三十日，於最後兌現
    日之前，支票往來頻仍，亦即於告訴人施工期間，被告二人均力求支票信用之維
    護。（四）被告壬○○曾於八十六年一月初，持支票向甲○○調現六十萬元，此
    經證人甲○○證述屬實（見本院上開卷第一二三頁），可知被告壬○○、庚○○
    夫妻之財務狀況甚為緊迫，宏德公司之裝潢業務於斯時經營亦不善（見證人林益
    鈿於本院九十年二月二十六日之訊問筆錄），有積欠他人工程款項之情事，亦經
    證人己○○、廖俐俐到庭證述在卷，而被告因週轉需款孔急，曾先後向兄姐子○○、癸○○、歐駿雨分別借款四十餘萬元、十五萬元、十餘萬元，生意失敗搬家
    後，猶多次以一萬元、二萬元向歐駿雨調借供兒女註冊之用，此經證人子○○、
    癸○○、歐駿雨到庭供證在卷（見本院卷九十年一月五日訊問筆錄），被告二人
    供稱該期間為票款兌現之事整日忙著調錢，生意失敗後生活困難等情，足堪採信
    。（五）被告丙○○供稱其所承包之該工程，因施工進度等問題，請款並非順遂
    ，原約定得請領百分之九十工程款，立茲公司、和鑫公司卻僅願意給付百分之六
    十，其餘充作保留款（見本院八十七年度易字第一三六四號卷第一○一、一○二
    頁丙○○筆錄），參諸證人林益鈿於本院證稱：「而且估價出了問題，還有大包
    、小包很多，變得很複雜。後來工程費無法週轉，來請款時開的票，到期無法支
    付，後來陸續跳票」等語（見證人林益鈿上開筆錄），被告壬○○、庚○○辯稱
    ：該工程款無法按進度入帳等情顯非虛妄，被告等於財務狀況並非充裕，工程款
    卻無法依計畫入帳情形下，因施工而開立予告訴人等下包工程款之支票，發生無
    法兌現而遭退票之情事，於事理上殊可想像。（六）被告二人於事業失敗遷家後
    ，被告丙○○猶與之聯繫，此經告訴人丁○○、辛○○、乙○○供述在卷（見本
    院八十九年九月一日訊問筆錄），並經證人林益鈿到庭證述無誤（見上開林益鈿
    筆錄），顯然被告丙○○於偵查、審判中所為被告壬○○、庚○○夫妻捲款或逃
    逸無蹤，由其一人肩負起後續和解問題等不利於被告二人之供述，均係為謀有利
    於自辯之不實供述，自無可採，益徵被告壬○○辯稱：因該綠化整治工程由丙○○承包，工人是丙○○的工人，退票後，依其與丙○○之協議，綠化整治工程部
    分由丙○○處理後續問題之可信。綜上所述，被告二人於告訴人等施工期間，事
    業經營不順遂，財務已發生困難情形下，猶盡力週轉維持其支票交易之信用，其
    辯稱純係因經營事業失敗，並無詐欺意圖等情，應屬可信，不得僅因簽發之支票
    事後無法兌現，積欠告訴人工程款，即率依告訴人等之指訴，遽認被告二人有詐
    欺之犯意。此外，復查無其他積極證據足資認定被告二人有詐欺之犯行，既不能
    證明其犯罪，依法應為無罪之諭知。
據上論斷，應依刑事訴訟法第三百零一條第一項，判決如主文。
本案經檢察官侯名皇到庭執行職務
中    華    民    國      九十        年      四      月    二十七    日
                                      臺灣臺北地方法院刑事第四庭
                                          法  官  侯水深
右正本證明與原本無異。
如不服本判決，應於判決送達後十日內，向本院提出上訴狀。
                                          書記官  陳彥蕖
中    華    民    國      九十        年      四      月    二十七    日


司法院資訊處製作；財團法人民間司法改革基金會備份。
